【裁判字號】    99,小上,1
【裁判日期】    990225
【裁判案由】    損害賠償
【裁判全文】
臺灣新竹地方法院民事裁定               99年度小上字第1號
上  訴  人  乙○○
被 上訴 人  甲○○○○○○○.
上列當事人間請求損害賠償事件，上訴人對於中華民國98年11月
6日本院98年度竹北小字第256號小額訴訟事件第一審判決不服提
起上訴，本院裁定如下：
    主  文
上訴駁回。
第二審訴訟費用新臺幣壹仟伍佰元由上訴人負擔。
    理  由
一、按對於小額程序第一審裁判之上訴或抗告，非以其違背法令
    為理由，不得為之，民事訴訟法第436條之24第2項定有明文
    。復按上訴不合程式者，第二審法院應以裁定駁回之，民事
    訴訟法第444條第1項亦有明定，此項規定依同法第436條之
    32第2項之規定，於小額事件之上訴程序準用之。又所謂「
    判決違背法令」，依同法第436條之32第2項準用同法第468
    條、第469條第1款至第5款之規定，乃指判決不適用法規或
    適用不當或判決有同法第469條第1款至第5款情形之一者而
    言。再依同法第436條之25之規定，上訴狀內應記載上訴理
    由，表明下列各款事項：(一)判決所違背之法令及其具體內容
    ；(二)訴訟資料可認為原判決有違法令之具體事實。故提起小
    額程序第二審上訴，倘以原判決有不適用法規或適用法規不
    當為其上訴理由，其上訴狀或理由書應有具體之指摘，並揭
    示該法規之條項或其內容，若係成文法以外之法則，應揭示
    該法則之旨趣，倘為司法院解釋或本院之判例，則應揭示該
    判解之字號或其內容；倘以原判決有同法第469條所列第1款
    至第5款情形之一（亦即：判決法院之組織不合法、依法律
    或裁判應迴避之法官參與裁判、法院於權限之有無辨別不當
    或違背專屬管轄之規定、當事人於訴訟未經合法代理、違背
    言詞辯論公開之規定）者，為其上訴理由，則其上訴狀或理
    由書，應揭示合於該款之事實；上訴狀或理由書如未依此項
    方法表明，即難認為已對第一審判決之違背法令有具體指摘
    ，其上訴自難認為合法（最高法院71年台上字第314號判例
    參照）。末按民事訴訟法第436條之32第2項準用同法第471
    條第1項之上訴法律審（第三審）之規定，小額訴訟程序之
    上訴人若未於提起上訴後20日內提出如上所述之理由書於第
    二審法院，第二審法院無庸命其補正，即得依同法第436條
    之32第2項準用同法第444條第1項之規定，逕以裁定駁回之
    。
二、本件之上訴意旨略以：兩造間之確有發生交通事故，惟上訴
    人於事故發生當時，係見車道標線往右彎曲，遂遵循向右彎
    曲車道前行，以俾進入右方沿內側第二車道，而被上訴人所
    駕駛之自小客車原與上訴人所駕駛之曳引車併行，因前方號
    誌變為紅燈，且其車道前有車輛停止，竟恣意由內側第二車
    道變至內側第一車道，以致後車身擦撞上訴人所駕駛之曳引
    車右前輪，並造成後車身由前往後延伸及板金外翻之事故。
    詎原審法院逕以現場圖示，認定上訴人所駕駛營業曳引車停
    放於被上訴人駕駛之系爭車輛左後方，左側車頭距內側第一
    車道左側邊界1.3公尺，左側車尾距內側第一車道左側邊界
    1.1公尺，因忽視車輛行駛道路間，及車身前後、車頭車尾
    邊緣、道路邊界難成筆直，驟斷上訴人駕駛之曳引車有變換
    車道進入內側第二車道之行為，更誤斷車損照片上之撞擊痕
    跡係由後往前延伸。再訴外人李晶於警局詢問時曾陳稱：「
    行駛中華路左側一部營業曳引車 (028-GX)自後擦撞我的車
    輛，當時對方應該是向右彎轉換道？」等語，如此豈有可能
    遭行駛於內側第一車道之車輛擦撞？且受擦撞後車輛卻停置
    於內側第一、二車道分道線上？撞擊痕跡並由前往後延伸並
    造成板金外翻等明顯矛盾；至於上訴人於事故發生當時，經
    警員詢問自承：「行駛中華路北上內側第一車道由南往北直
    行，行經肇事地點欲向右側變換車道，於變換車道時與右側
    車道同向直行之自小客車5226-RX發生擦撞」等語，乃因認
    知不足，表達錯誤，容有誤會。綜上所述原審認定事實實屬
    不當，兩造間之交通事故上訴人無庸負損害賠償之責等語。
三、經查，原審判決審酌卷內道路交通事故現場圖、道路交通事
    故調查報告表、談話紀錄表及事故現場照片6幀等物證，從
    車禍當日，雙方記憶深刻所陳述之肇事經過，併審酌道路交
    通事故現場圖所示，上訴人所駕駛之營業曳引車停於上訴人
    所駕駛車輛左後方，左側車頭距內側第一車道左側邊界1.3
    公尺，左側車尾距內側第一車道左側邊界1.1公尺，車頭有
    朝右傾斜情形，確係顯示上訴人駕駛之曳引車有開始變換車
    道進入內側第二車道之行為，再參原審卷附車損照片，被上
    訴人所駕駛之車輛於本件車禍後，左後車身遭撞擊，撞擊痕
    跡係由後往前延伸並造成板金外翻，撞擊高度並與曳引車之
    右前輪高度吻合，再車禍事故發生後，原審經函詢新竹縣政
    府警察局關於本件車禍事件肇因分析研判、肇事責任之依據
    理由等情，該局函覆明確記載為：「三、本案依據美國佛羅
    里達州立大學警察科技管理學院於事故重建分析所採用之反
    應時間（含觸發、感知、判斷、鬆開油門、踩煞車、開始有
    效煞車）為1.6秒，再依李員所述之車速30－40公里計算，
    則李車之反應距離為13.3－17.7公尺，而所需之煞車距離為
    5－9公尺，換言之李車 (即被上訴人)在其停車位置往後約
    18.3－26.7公尺處（反應距離＋煞車距離）與林車 (即上訴
    人)發生碰撞合先敘明。而肇事路段由同向三車道漸變為同
    向四車道時第一、二車道分道線（白虛線）有明顯彎曲（見
    照片，重新分配車道用），碰撞後李車即是停在該路段而尚
    未進入同向四車道區域，然彎曲起始點（如照片所示）往後
    為直虛線，而由李車停止位置距離彎曲起始點為23.8公尺，
    往後推算李車碰撞前可能是在直虛車道線路段第二車道行駛
   （由車速30－40公里計算李員反應至煞停距離為18.3－26.7
    公尺），因左後車身遭林車往右變換車道碰撞後慣性向左偏
    移，而最終停止在第一、二車道分道線上。另依據雙方當事
    人談話紀錄（乙○○自承變換車道及李晶指述）及車損位置
    等資料分析研判本案肇因為乙○○駕車涉嫌變換車道不當（
    未讓直行車先行）肇事，李晶尚未發現筆事因素。」，復有
    新竹縣政府警察局98年10月8日以竹縣警交字第0980027141
    號函覆之本交通事故調查相關資附於原審卷可參，顯見本件
    車禍確為上訴人向右變換車道時，駕駛營業曳引車變換車道
    未讓直行車先行並注意安全距離，擦撞被上訴人所駕駛車輛
    左後方始然。故上訴人之行為既已違反道路交通安全行車規
    定，實有過失，應堪採信，自應就本件事故之發生，負損害
    賠償責任。
四、上訴人雖指摘原審判決認定事實存有臆測及驟斷云云，然此
    為原審就車禍事故之過失責任歸屬所為之事實認定及證據取
    捨之職權行使，究非法規適用問題，上訴人泛言指摘，惟並
    無提及原審判決有何民事訴訟法第469條第1款至第5款之當
    然違背法令情形，亦未揭示法規之條項、內容，或成文法以
    外之法則之旨趣、或司法院解釋、最高法院判例之判解字號
    或其內容，以具體指摘原判決有不適用法規或適用法規不當
    之處，自難認對該判決之如何違背法令已有具體指摘，亦無
    從認為原審判決有何不適用法規或適用法規不當之情形。依
    上所述，上訴人提起本件上訴，核係對原審取捨證據、認定
    事實之職權行使為指摘，未對原審判決有如何違背法令之處
    為具體之表明，並未符合民事訴訟法第436條之25所規定應
    表明之事項，揆諸首揭法條及說明，本件上訴為不合法，應
    依據民事訴訟法第436條之32第2項準用同法第444條第1項以
    裁定駁回之，並確定上訴人應負擔之第二審訴訟費用額如主
    文第二項所示。
四、據上論結，本件上訴為不合法，依民事訴訟法第436條之32
    第1項、第2項、第444條第1項、第95條、第78條、第436條
    之19第1項，裁定如主文。
中    華    民    國    99    年    2     月    25    日
                  民事第二庭   審判長法  官  盧玉潤
                                     法  官  楊明箴
                                     法  官  彭淑苑
以上正本係照原本作成。
本裁定不得抗告。
中    華    民    國    99    年    2     月    25    日
                                     書記官  王恬如

司法院資訊處製作；財團法人民間司法改革基金會備份。
